【裁判字號】    97,執消債更,88
【裁判日期】    990128
【裁判案由】    更生事件
【裁判全文】
臺灣臺北地方法院民事裁定          97年度執消債更字第88號
聲  請  人
即債務人    郭雅馨
代  理  人  洪國誌律師
相  對  人
即債權人    華泰商業銀行股份有限公司
法定代理人  林博義
相  對  人
即債權人    華南商業銀行股份有限公司
法定代理人  李正義
相  對  人
即債權人    台北富邦商業銀行股份有限公司
法定代理人  梁培華
相  對  人
即債權人    國泰世華商業銀行股份有限公司
法定代理人  汪國華
相  對  人
即債權人    荷商荷蘭銀行股份有限公司
法定代理人  經天瑞
相  對  人
即債權人    渣打國際商業銀行股份有限公司
法定代理人  麥侃哲
相  對  人
即債權人    香港商香港上海豐銀行股份有限公司
法定代理人  韋力行
相  對  人
即債權人    臺灣新光商業銀行股份有限公司
法定代理人  李增昌
相  對  人
即債權人    聯邦商業銀行股份有限公司
法定代理人  李憲章
相  對  人
即債權人    台新國際商業銀行股份有限公司
法定代理人  蔡孟峰
相  對  人
即債權人    日盛國際商業銀行股份有限公司
法定代理人  陳棠
相  對  人
即債權人    中國信託商業銀行股份有限公司
法定代理人  羅聯福
相  對  人
即債權人    永豐商業銀行股份有限公司
法定代理人  蔡友才
相  對  人
即債權人    美商花旗銀行股份有限公司
法定代理人  利明
上列當事人聲請消費者債務清理事件，本院裁定如下：
    主  文
債務人所提如附件所示之更生方案應予認可。
    理  由
一、按「債務人有薪資、執行業務所得或其他固定收入，法院認
    更生方案之條件公允者，得不經債權人會議可決，逕依債務
    人之聲請或依職權以裁定認可更生方案。」消費者債務清理
    條例(下稱本條例)第64條第1項定有明文。
二、查本件債務人聲請更生，前經本院97年度消債更字第360號
    裁定開始更生程序在案，有上開裁定一份在卷可參，又債務
    人確有薪資，有95年至97年度綜合所得稅各類所得資料清單
    、勞工保險卡、三信商業銀行股份有限公司(下稱三信商銀)
    三信銀管字第0000000號函在卷足憑。再觀諸債務人所提如
    附件所示之更生方案，其條件為：債務人以每3個月為一期
    ，每期清償金額為新台幣(下同)66,069元，分24期清償，自
    認可更生方案裁定確定之翌日起為6年，清償總金額為
    1,585,656元，清償成數為37.78%，清償方式為在法院裁定
    之更生期間內，於每年之3月、6月、9月、12月，當月10 日
    前，將每期清償金額以匯款或轉帳方式，分別匯入各債權人
    指定帳戶內。依債務人更生方案所載，其每月收入為38,451
    元，而其所列計支出為22,601元，收入扣除支出之餘額為
    17,198元，除全數用以清償債務外，尚願增加每月還款金額
    至22,023元，本院參酌債務人所列之節約生活支出表，其個
    人每月支出為12,851元，顯低於內政部社會司所公告99年度
    台北市每人每月最低基本生活費14,614元，而其所列計之二
    名子女扶養費5,992元，亦低於財政部所公告99年度受扶養
    人免稅額每人82,000元(平均每月為6,833元)，故核其更生
    方案當屬公允、適當、可行，且無本條例第63條第1項所定
    不應認可之消極事由存在，故予以認可該更生方案。
三、債務人所提如附件所示更生方案，經函請各債權人於文到後
    10日內表示意見，除台新商業銀行股份有限公司表示同意、
    荷商荷蘭商業銀行股份有限公司及聯邦商業銀行股份有限公
    司逾期表示意見外，其餘各債權人就更生方案均表示不同意
    或提出質疑。核債權人反對更生方案之主張，大略為債務人
    應循「個別一致性協商」解決、行動電話及電話費用過高、
    子女扶養費用須酌減、配偶須負擔水、電、瓦斯、家計支出
    及子女扶養費、清償成數過低、清償期限應延長為8年、未
    依更生方案履行完畢前，生活程度應為一定限制、清償方法
    應每月給付一次，由債務人依債權比例分別以匯款方式為之
    等語。
四、查，本條例之立法目的，在於使陷於經濟上困難之消費者，
    得依本條例清理債務，藉以妥適調整其與債權人之權利義務
    關係。債務人究循債權人所提「個別一致性協商」，抑透過
    本條例解決債務，有自主決定權，而債務人既已依本條例聲
    請更生，並經本院裁定開始更生，自得依法提出更生方案以
    清償債務，債權人並無置喙餘地。次查，債務人更生方案所
    定之清償成數、數額，並非更生認可之唯一標準，仍應參酌
    個人最低生活條件、債務人實際工作收入、各項費用支出之
    必要性、家庭成員之經濟能力及負擔家庭支出之實際狀況等
    ，作一通盤綜合考量。債務人每月所列計基本生活費用僅
    12,851元，已低於內政部社會司所公告之數額，履行6年24
    期之更生方案，對日常生活收支已造成極大影響，在促成簡
    樸生活上，已發揮警惕作用，故並無延長還款期限及限制債
    務人生活之必要。在子女扶養費部分，2名未成年子女扶養
    費，依財政部扶養免稅額計算，每月共計為13,666元(平均
    每月6,833元)，而債務人僅列計5,992元，故債務人之配偶
    實已參酌財政部所公告98年扶養免稅額，負擔1/2以上，因
    之，債權人主張債務人之配偶應分擔養子女扶養費用，實有
    誤解。另，債務人現居住處所之租金24,000元，目前全部由
    債務人之配偶負擔，此有房屋租賃契約及繳納房租收據可稽
    ，故其雖未負擔水、電、瓦斯、電話等費用，惟其已按其經
    濟能力分擔家庭支出，實無強使再分擔上開費用。再者，債
    務人目前任職金融機構，藉由行動電話聯絡相關業務，實屬
    必要，而其所列之該項費用數額，核屬妥當，並無超額列計
    情事。至於債務人更生方案中3個月為一期之清償方法，合
    於本條例第53條第2項第2款規定，應無任何不妥；而更生清
    償給付方式之相關細節，債務人仍應本於債務清償之旨，另
    以協商方式妥適處理為宜，併予說明。
五、綜上所述，債務人有固定收入，其更生方案之條件公允，且
    無不得認可之消極事由，揆諸本條例之立法目的，保障債權
    人公平受償，謀求消費者經濟生活之更生機會，本件更生方
    案應予認可，爰裁定如主文。
六、如不服本裁定，應於裁定送達後10日內，以書狀向司法事務
    官提出異議。
中    華    民    國    99    年    1    月    28    日
              民事執行處司法事務官  涂承嗣

司法院資訊處製作；財團法人民間司法改革基金會備份。
